【裁判字號】    98,訴,1646
【裁判日期】    990129
【裁判案由】    毒品危害防制條例
【裁判全文】
臺灣臺北地方法院刑事判決              98年度訴字第1646號
公  訴  人  臺灣臺北地方法院檢察署檢察官
被      告  乙○○
選任辯護人  麥怡平律師
            賴錫卿律師
上列被告因毒品危害防制條例案件，經檢察官提起公訴（98年度
偵字第18833 號），本院判決如下：
    主      文
乙○○犯如附表壹編號一至四所示之販賣第二級毒品罪，各處如
附表壹編號一至四所示之刑。應執行有期徒刑拾捌年，褫奪公權
陸年，如附表貳編號一、二所示第二級毒品甲基安非他命及附表
貳編號三所示第二級毒品甲基安非他命殘渣袋壹只，均沒收銷燬
，販賣毒品所得新臺幣肆仟肆佰元沒收，如全部或一部不能沒收
時，以其財產抵償之，扣案如附表貳編號四至六所示之物，均沒
收。
    事實及理由
壹、犯罪事實
    乙○○明知甲基安非他命為毒品危害防制條例第2 條第2 項
    第2 款所規定之第二級毒品，依法不得販賣，竟意圖營利，
    分別基於販賣甲基安非他命之犯意，以其所有如附表貳編號
    五所示門號0000000000號黑色行動電話，作為販賣之聯絡工
    具，為下列行為：
一、民國98年7 月17日下午某時許，丁○○與乙○○聯絡後，前
    往臺北市○○區○○街12巷15號5 樓之乙○○住處樓下，以
    新臺幣（下同）500 元之代價，向乙○○購買毛重約0.2 公
    克之甲基安非他命（起訴書均誤載為安非他命，下同）1 包
    ，一手交錢一手交貨完成交易。
二、98年7 月17日晚間9 時10分許，丁○○因同日（如上(一)所載
    ）向乙○○購得之甲基安非他命品質不佳，復撥打前揭行動
    電話與乙○○聯絡洽談購買甲基安非他命事宜（談話內容詳
    如附表編號一所載），乙○○允諾後，丁○○隨即至乙○○位在臺北市○○區○○街12巷15號5 樓之住處，以1,200
    元之代價，向乙○○購得毛重約為0.5 公克之甲基安非他命
    1 包，一手交錢一手交貨完成交易。
三、98年7 月22日晚間9 時34分許，丁○○再度撥打前揭行動電
    話與乙○○聯絡（談話內容詳如附表編號三所載），表示
    欲向乙○○購買甲基安非他命，乙○○允諾後，丁○○隨即
    約於十分鐘後，至乙○○上開住處，以1,300 元之代價，向
    乙○○購得毛重約0.5 公克甲基安非他命1 包，一手交錢一
    手交貨完成交易。
四、98年8 月5 日下午4 時至6 時許，丙○○先以其持用之行動
    電話與乙○○聯絡（對話內容詳如附表編號四至六所示）
    ，二人相約在臺北市○○區○○街12巷內，由丙○○以1,40
    0 元之代價，向乙○○購得如附表貳編號一所示甲基安非他
    命1 包（重量如附表貳編號一備註欄所載），當場一手交錢
    一手交貨，完成交易後，隨即為警當場查獲，並扣得丙○○
    所購得之上開甲基安非他命1 包，而循線至臺北市○○區○○街12巷15號5 樓、6 樓，查扣乙○○所有之如附表貳編號
    二至十、十二所示之物。
貳、認定犯罪事實之證據及理由
一、程序部分
(一)、證人丙○○之警詢筆錄（參98年度偵字第18833 號卷，下稱
    偵卷，第16頁至第23頁）證據能力部分：
    按刑事訴訟法第159 條之3 規定：「被告以外之人於審判中
    有下列情形之一，其於檢察事務官、司法警察官或司法警察
    調查中所為之陳述，經證明具有可信之特別情況，且為證明
    犯罪事實之存否所必要者，得為證據：一、死亡者。二、身
    心障礙致記憶喪失或無法陳述者。三、滯留國外或所在不明
    而無法傳喚或傳喚不到者。四、到庭後無正當理由拒絕陳述
    者。」其立法理由在於考量審判程序中，一旦發生事實上無
    從為直接審理之原因，如一概否定該項陳述之證據適格，不
    免違背實體真實發現之訴訟目的，為補救採納傳聞法則，實
    務上所可能發生蒐證困難之問題，例外承認該審判外之陳述
    得採為證據。本案證人丙○○於本院審理時，經合法傳喚均
    未到庭，復經命警前往其等住居所地拘提未獲等情，有本院
    傳票、臺北縣政府警察局新莊分局99年1 月11日北縣警新刑
    字第0980065748號函在卷可考（參本院卷第161 頁、第170
    頁、第285 頁），顯見丙○○已所在不明而無法傳喚。又丙○○於警詢中之陳述，與其警詢筆錄製作內容相符，詢問過
    程係以一問一答方式進行，員警詢問語氣平順，沒有粗暴、
    脅迫或不正誘導之情，經本院當庭勘驗該筆錄製作當時之錄
    音帶，製有筆錄在卷可考（參本院卷第252 頁反面至第260
    頁反面），可見丙○○之警詢筆錄係按其陳述內容為記載，
    未受不正干擾，當具有可信性，且為證明被告乙○○是否有
    販賣甲基安非他命犯行所必要，揆諸前開說明，應有證據能
    力。被告及其辯護人認無證據能力云云，顯係忽略上開傳聞
    法則例外之規定，自不足採。
(二)、證人丁○○、丙○○於檢察官面前之證述筆錄（參偵卷第13
    6 頁至第137 頁、第179 頁至第180 頁、第140 頁至第141
    頁）及甲○○於檢察官面前之供述筆錄（參偵卷第144 頁至
    第145 頁）證據能力部分：
    按被告以外之人於偵查中向檢察官所為陳述，除顯有不可信
    之情況者外，得為證據，刑事訴訟法第159 條之1 第2 項定
    有明文。檢察官在偵查中對被告以外之人所為之偵查筆錄，
    性質上屬傳聞證據，惟刑事訴訟法規定檢察官代表國家偵查
    犯罪、實施公訴，依法其有訊問被告、證人及鑑定人之權，
    證人、鑑定人並須具結，而實務運作時，檢察官偵查中向被
    告以外之人所取得之陳述，原則上均能遵守法律規定，不致
    違法取供，其可信度極高，除反對該項供述得具有證據能力
    之一方，已釋明「顯有不可信之情況」之理由外，不宜遽指
    該證人於偵查中之陳述不具證據能力。再者，依司法院大法
    官解釋釋字第582 號解釋理由書，共同被告於審判外之陳述
    ，應依刑事訴訟法第159 條第1 項之規定來認定得否作為證
    據。參酌該條項之立法說明，條文所謂「法律有規定者」，
    係指同法第159 條之1 至第159 條之5 、第206 條等規定，
    或其他法律特別明文者，來認定是否具有證據能力，則依同
    法第159 條之1 第2 項之規定及其立法說明，除顯有不可信
    之情況者外，檢察官訊問被告所得之供詞，得為證據。經查
    ，丁○○、丙○○在檢察官面前之證述筆錄，係檢察官令其
    以證人身份具結後所為之證述，有該證人結文附卷可稽（偵
    卷第139 頁、第143 頁），又甲○○係以被告身分經檢察官
    一一告知三權利後為訊問，復經本院當庭勘驗丙○○及甲○○筆錄製作過程之錄音、錄影光碟，製有筆錄在卷可徵（參
    本院卷第261 頁至第263 頁反面、第264 頁至第266 頁），
    未見有何不法取證之情事，依上開規定，丁○○、丙○○及
    甲○○在檢察官之陳述筆錄，自得作為本案證據使用。被告
    與其辯護人均未提及檢察官在訊問時有不法取供之情形，也
    未釋明上開證人之證述有何顯不可信之情況，僅指該項證據
    為傳聞證據，忽略前開例外規定，尚有誤會。
(三)、丁○○之警詢筆錄（參偵卷第30頁至第35頁、第42頁至第44
    頁）證據能力部分：
    按被告以外之人於檢察事務官、司法警察官或司法警察調查
    中所為之陳述，與審判中不符時，其先前之陳述具有較可信
    之特別情況，且為證明犯罪事實存否所必要者，得為證據，
    亦為刑事訴訟法第159 條之2 所明定。該條所稱「為證明犯
    罪事實存否所必要者」，應係指就具體個案案情及相關卷證
    判斷，為發現實質真實目的，認為除該項審判外之陳述外，
    已無從再就同一供述者，取得與其上開審判外陳述之相同供
    述內容，倘以其他證據代替，亦無從達到同一目的之情形而
    言。被告於本院準備程序中不同意丁○○之警詢筆錄有證據
    能力。經查，關於被告如何於上開時地販賣甲基安非他命與
    丁○○等項，丁○○在本院審判中證述綦詳（見本院卷第20
    5 頁至第216 頁反面），較諸其在警詢中之供述內容更為詳
    細，是其警詢筆錄非為證明本件犯罪事實所必要，未具有不
    可取代性，揆諸前開規定，應無證據能力。
(四)、如附表所示門號0000000000號行動電話通訊監察譯文：
    按通訊監察錄音帶，係以錄音機將監察電話之通訊內容，直
    接錄在空白錄音帶上製成。其係非透過人之意思活動予以傳
    達之證據，屬於物證，固有證據能力，最高法院97年度臺上
    字第6611號判決要旨可參。如附表所示之通訊監察譯文，
    係員警經本院核發之通訊監察書，合法監聽被告持用之門號
    0000000000號行動電話，將被告與他人之通話內容錄入光碟
    內儲存之證據，另經本院當庭播放該通訊監察錄音光碟以為
    勘驗等情，有本院98年7 月15日通訊監察書、勘驗筆錄附卷
    可參（參本院卷第104 頁至第107 頁），揆諸上開說明，如
    附表所示之通訊監察譯文，應有證據能力。
二、實體部分
    訊據被告於本院審理時固坦認：門號0000000000號行動電話
    為其所有，警方於98年8 月5 日在臺北市○○區○○街12巷
    15號5 、6 樓所扣得如附表貳所示之物均為其所有等情，惟
    矢口否認有何販賣第二級毒品罪嫌，辯稱：其未曾販賣甲基
    安非他命與丁○○，係丁○○為求脫免積欠被告之債款，另
    挾怨報復被告先前指證丁○○販賣毒品，而為誣指，又被告
    亦未販賣丙○○甲基安非他命，係2 人協議以2,700 元一人
    出一半出資合購云云。辯護人則另為被告辯護稱：丁○○既
    已積欠被告款項未還，被告不可能再販賣毒品與丁○○，又
    丙○○於警詢時，係受員警以供出毒品來源可以減刑等語誘
    導所致。經查：
(一)、被告分別如犯罪事實欄一至三所示時地，販賣甲基安非他命
    與丁○○，收得同上所載之現金等事實，為丁○○於本院審
    理時一一證述（參本院卷第206 頁至第211 頁、第212 頁反
    面至第213 頁），核與丁○○於偵查中證述分別於上開3 個
    時間，向被告購得甲基安非他命等語相符（參偵卷第137 頁
    、第179 頁至第180 頁）。又如附表編號一、三所示之通訊
    監察錄音譯文，確屬被告與丁○○間之對話乙項，為本院當
    庭勘驗通訊監察錄音譯文光碟，製有筆錄在卷可考（參本院
    卷第104 頁反面至第105 頁），復為被告及丁○○於本院審
    理時陳述屬實（參本院卷第40頁反面、第206 頁、第207 頁
    反面）。參酌如附表編號一所示之通訊監察譯文所示，丁○○確以「你在家喔」、「我等一下半個」、「下午那500
    的，馬上燒馬上沒有，海波又多」、「味道是不錯，但是燒
    了馬上沒有，燒了馬上沒有，不耐燒，好啦，我等會過去」
    等語通知被告，被告也回應「好啊」、「怎會不好」、「會
    嗎」、「但不過，味道不會吧」，可見被告確實先於同日下
    午某時許，販賣500 元之甲基安非他命與丁○○，惟經丁○○施用後，效果甚差，因此聯絡被告抱怨，被告為推卸自己
    販賣不良毒品之責，不斷安撫丁○○，丁○○因毒癮未獲滿
    足，再向被告要求購買半個甲基安非他命，亦為被告所應允
    。參酌如附表編號三所示通訊監察譯文所載，丁○○以「
    你喔，給我送半個來我家好嗎？」通知被告，被告經丁○○
    之請託後，應稱「好啦」，是被告對丁○○提出欲購買甲基
    安非他命之要約，亦為承諾，則通訊監察譯文所示之情，均
    與丁○○於偵查及本院審理時所證之情，互相吻合。再者，
    丁○○經緝獲採尿送驗後，其尿液確實呈現安非他命類陽性
    反應，其中甲基安非他命之濃度高達26010ng/ml乙情，亦有
    臺北市政府警察局刑事警察大隊98年8 月24日北市警刑大六
    字第09831830800 號函及函附之尿液檢驗委驗單及濫用藥物
    檢驗報告附卷可參（參98年度毒偵卷第2350號第81頁至第83
    頁），顯見丁○○的確施用甲基安非他命成癮，存有向被告
    購買施用之動機。勾稽以上，足徵丁○○證稱其分別於犯罪
    事實欄一至三所示時地，向被告購得如前所示價格之甲基安
    非他命等語，應屬事實。
(二)、被告於犯罪事實欄四所記之時地，販賣同上所載價格之甲基
    安非他命與丙○○等事實，為丙○○於警詢及偵查中證述明
    確。又如附表編號三至五所示通訊監察錄音譯文，經本院
    當庭勘驗，確屬丙○○與被告談話內容乙情，有勘驗筆錄附
    卷可稽（參本院卷第105 頁反面至第106 頁）。參酌如附表
    編號四之通訊監察錄音譯文所示，丙○○先以「你在哪裡
    」、「1 個多少」、「我等會過去拿，那要等嗎」等語詢問
    被告，被告應稱「艋舺啊」、「1 個…算你27」、「應該不
    用」等語，又如附表編號五之通訊監察錄音譯文所述，丙○○以「你身上沒有喔」、「你在哪裡」等語詢問被告，被
    告回應「有啦，我要一個一個處理，別這樣」、「梧州街」
    ，再如附表編號六之通訊監察錄音譯文所載，丙○○通知
    「喂，梧州街跟桂林路口」、「好啦，我3 分鐘到」，被告
    答稱「隨便啦，就是梧州街我在這裡吃東西啦」等語，顯示
    丙○○先以其持用之行動電話聯絡被告，詢問被告所在及甲
    基安非他命之售價，被告隨即報價並應允販賣，之後丙○○
    再度確定被告所在地及何時可以取得甲基安非他命，最終雙
    方約定於梧州街見面等情，均與丙○○於警詢及偵查中證述
    之詞一致。再者，丙○○遭逮捕當天，為警於其身上扣得其
    向被告購買之如附表貳編號一所載之甲基安非他命1 包乙事
    ，為丙○○於警詢及偵查中證稱明確，並有甲基安非他命1
    包扣案可資佐證，復有交通部民用航空局航空醫務中心98年
    8 月12日航藥鑑字第0000000 號毒品鑑定書乙紙在卷可徵（
    偵卷第174 頁），可見丙○○當日的確購得甲基安非他命後
    ，離開現場之際始為警查獲。參酌前述，堪見丙○○證稱其
    於上開時地向被告購得甲基安非他命等語，應為真實。
(三)、按毒品危害防制條例所處罰之「販賣」毒品罪，所著重者為
    在主觀上有藉以牟利之惡性，及對毒品之擴散具有較有償或
    無償轉讓行為更嚴重之危害性，被告「營利」之意圖係從客
    觀之社會環境、情況及人證、物證等資料，依據證據法則綜
    合研判認定。經查：被告於本院審理時供稱：1,000 元可以
    購買0.3 至0.35公克的甲基安非他命，1 公克約3,000元，2
    公克約5,000 元，好的話，1,300 元可以買到0.5 公克，零
    售的話差不多能買到0.45公克；我會去買都是拿1 公克，從
    3,500 元到3,000 元，到最近被抓時價格約2,500 元至3,00
    0 元不等，不會去拿1 公克以下的，因為1 克以下比較貴，
    1 克以下是藥頭說多少就是多少；而且我說的都是淨重（參
    本院卷第280 頁反面至第282 頁反面），可見被告為求以低
    價販入甲基安非他命，每次均購入1 公克，價格由2,500 元
    至3,500 元，對照本案被告販賣與丁○○部分，分別為毛重
    約0.2 公克為500 元、毛重約0.5 公克為1,200 元、毛重約
    0.5 公克為1,300 元，販賣與丙○○部分，淨重0.3460公克
    為1,400 元，足徵被告販賣與丁○○及丙○○部分之售價，
    低於被告販入價格，兩者間存有價差，被告即可從中牟利。
    又被告有施用第二級毒品之前科，有臺灣高等法院被告前案
    紀錄表在卷可查，被告於本院審理時供稱其只要領薪水就會
    想去拿安非他命（參本院卷第282 頁反面），參酌扣案如附
    表貳所示之物，有扣得甲基安非他命2 包、盛裝甲基安非他
    命之殘渣袋及相關之施用器具，可見被告有施用甲基安非他
    命之需求，也有向外取得甲基安非他命之能力，藉著低價販
    入甲基安非他命，再分裝高價販出。再者，被告於本院審理
    時供認其為臨時工，沒有存款也沒有財產等情，顯見被告經
    濟狀況不佳，憑靠被告工作所賺取之金錢，無法供購買毒品
    所需，被告必須利用販入毒品之機會，再復行販出，藉此從
    中價差弁利，足認被告有販賣甲基安非他命以營利之意圖。
(四)、被告及其辯護人雖辯以前詞，然而：
１、丁○○於本院理時證稱：我有欠被告七、八千元，是購買甲
    基安非他命欠的；雖然我沒有還他錢，因為我還有現金給他
    ，所以他還是賣我，我那次跟他買時，他沒有要求我要先還
    他；他有跟我要過錢，很久了，叫我有錢多少還一點給他；
    我不是因為欠被告錢，他一直要我還錢，才挾怨報復等語（
    參本院卷第210 頁反面至第211 頁），則丁○○雖有積欠被
    告債款，參酌如附表編號一至三所示被告與丁○○之通話
    內容，被告均未向丁○○催討欠款，反而對於丁○○之購毒
    要約，均一一應允，可見被告與丁○○間並未因欠款乙事心
    生仇隙，丁○○也不會為區區數千元，干冒偽證罪責誣指被
    告入罪，被告辯稱本案係因丁○○為脫免債務而誣陷其入獄
    云云，自不可採。
２、被告辯稱其前於98年6 月22日另案為警查時，在警詢時指稱
    其曾向綽號阿裕之男子購買甲基安非他命以供施用，丁○○
    因而挾怨抱復云云。但是，被告於前開警詢筆錄中稱：我與
    綽號阿裕之男子沒有仇恨或金錢糾紛（參98年度偵字第1940
    號卷第5 頁至第9 頁），已與被告於本院審理時自承其與丁○○間有債務糾紛云云，前後不一。又丁○○於本院審理時
    證稱：我是作完筆錄後，才知道被告咬我這件事情；不是因
    為他先咬我，我生氣才故意虛編事情咬他（參本院卷第211
    頁反面），佐以如附表編號一至三所示通訊監察錄音譯文
    所示，均係丁○○向被告購買甲基安非他命之通話紀錄，未
    見被告致電予丁○○要求購買，可見丁○○所證，應非虛妄
    ，是被告辯稱被告先前指證丁○○販賣，而遭誣指，顯係臨
    訟推托之詞，委無可採之處。至於被告另稱其與丁○○於98
    年7 月17日各出500 元合購毒品云云，均與丁○○於本院審
    理及偵查中之證詞不符，並與如附表編號一、三所示譯文
    內容相差甚遠，益顯被告推卸責任之情，洵無可採。
３、被告固以98年8 月5 日下午5 時26分8 秒之通訊監察譯文，
    證明其係與丙○○合資購買甲基安非他命（參本院卷第106
    頁反面至第107 頁）。但是，丙○○於警詢、偵查均一一指
    證其係向被告購買甲基安非他命，而非與被告共同合購，參
    酌如附表編號四至六通訊監察譯文所載，丙○○向被告表
    明購買甲基安非他命之意，並詢問售價及取貨位置，被告支
    字未提共同購買之意，反而稱備「我要一個一個處理，別這
    樣」（參編號五之譯文所載）。又細觀被告所舉之前揭通訊
    監察譯文，被告係以「你快來，我一個逗陣的在這邊」、「
    1 節怎算？」，對方回覆「都沒動啊，18啊」、「可以接受
    這樣，ok？」，對照被告回覆丙○○係「1 個…算你27」等
    語（參編號四之譯文），可見被告對外接受之訊息和對丙○○之報價，存有差距，被告非為丙○○代購而已，足見被告
    所辯，與事實不符，顯不可採。至於被告另稱沒有說如附表
    編號四譯文所載「算你」27乙語，然該通通話內容，經本
    院當庭勘驗通訊監錄音光碟，製有筆錄在卷可載，被告通話
    內容均如附表編號四所示，被告所辯，難以採信。
４、丙○○於警詢時，先向員警陳述向被告購得毒品乙事後，員
    警才告知供出毒品來源因而破獲者，可依法減刑等情，為本
    院當庭勘驗丙○○於警詢時之錄音，製有筆錄在卷可參（參
    本院卷第255 頁反面），是丙○○指證被告販賣毒品乙事，
    非受員警誘導所供，又衡諸毒品偵查實務，員警均會告知每
    一位被告此項訊息，參酌被告於另案警詢時，員警亦有告知
    被告若提供情資（販賣毒品等）因而破案者，得減輕刑責（
    參98年度偵字第1940號卷第5 頁至第9 頁），益徵丙○○之
    指證，非受員警誘導所致，辯護人執此辯詞，顯不可採。
５、戊○○於本院審理時證稱：（問：然後你有無聽到警察說「
    如果你們不說東西跟乙○○買的話，你們不能交保？」）有
    ，我就回頭看一下他們，看發生什麼事情，我有聽到這些話
    ，我聽到他們的對話，我已經在他們旁邊（參本院卷第187
    頁）。然而，丁○○於本院審理時證稱員警沒有威脅說一定
    要指認被告否則不能交保（參本院卷第212 頁），丙○○於
    警詢時之錄音帶業經本院全程勘驗，均未見員警以前詞恫嚇
    丙○○。又戊○○為上開證詞時，係經被告不斷誘導詢問，
    被告均先陳述一段事實後，再由戊○○回答「對」、「有」
    等，然而戊○○經檢察官詰問或本院訊問時，多以「我不知
    道，我只道他們搜到時說有安非他命，我那時情形很糟」、
    「當時我只想處理好我的事情，所以我沒有想這麼多」等語
    回應，由此可見，戊○○當時既已身心狀況如此低劣，為何
    僅對被告誘導詢問之問題可以清楚回答，對於其他人所問之
    問題，卻多語焉不詳，足徵戊○○上開證詞，顯為附和被告
    之詞，難認屬實。
６、甲○○於偵查中證稱：「（問：你有看見他上車拿什麼東西
    嗎？怎麼樣？）沒有，那時候我就被押抓下來了，我沒有注
    意看。」「（問：沒有注意看，有沒有看見他拿安非他命上
    來，拿毒品上來）沒有，我那時有看到他拿錢」（參本院卷
    第265 頁），則甲○○未見到丙○○有無攜帶安非他命上車
    ，可能出自於未注意看，也可能出自於丙○○將之藏放於衣
    物內。再者，甲○○於案發後始知丙○○此行係為向被告購
    毒而來乙情，亦為甲○○及丙○○於偵查中陳述明確。是甲○○未見也不知道丙○○將毒品攜帶上車，亦屬自然，不足
    以證明被告當時並未販賣如附表貳編號一所載之甲基安非他
    命與丙○○，被告執此認為其未販賣毒品與丙○○云云，尚
    難為被告有利之認定。
(五)、綜上所述，本案事證明確，被告基於營利之意圖，販賣甲基
    安非他命之上述犯行洵堪認定，應依法論科。
(六)、「當事人、代理人、辯護人或輔佐人聲請調查之證據，法院
    認為不必要者，得以裁定駁回之。下列情形，應認為不必要
    ：一、不能調查者。二、與待證事實無重要關係者。三、待
    證事實已臻明瞭無再調查之必要者。四、同一證據再行聲請
    者。」刑事訴訟法第163 條之2 定有明文。被告及其辯護人
    於本院審理時聲請勘驗被告、丁○○及戊○○於警詢及偵查
    中之錄音帶及錄音錄影光碟，以證明被告於警詢時受到不公
    平對待。惟查，丁○○及戊○○於本院審理時均以證人身分
    到庭接受交互詰問，就上開待證之事項，均已證述清楚。又
    被告於警詢及偵查中之供述，經本院提供與被告一一觀覽後
    ，被告亦供認按其意思為記載（參本院卷第103 頁），且與
    被告在本院審理時供述內容一致，是被告及辯護人上開證據
    調查聲請欲證明之事項，已為明確，無調查必要，應依上開
    規定予以駁回。又被告於本案警詢及偵查中之供述筆錄內容
    ，均與本院審理時之供詞相符，本判決內亦未引用作為對被
    告不利認定之證據，自無再行重複調查之必要，其證據能力
    之有無，即無庸贅述，併予指明。再者，被告聲請將扣案如
    附表貳編號一及二所示甲基安非他命送鑑成份是否相同，用
    以證明扣案如附表貳編號一所示甲基安非他命非被告交與丙○○，惟扣案如附表貳編號一及二所示之物，經送驗後，均
    屬甲基安非他命乙情，詳如附表貳備註欄所示，縱使兩者濃
    度、品質有所不同，其可能肇因於進貨時間、對象不同而有
    所差異，不足證明非由同一人所販賣，被告此項證據調查之
    聲請，與本案被告有無販賣甲基安非他命與丙○○無重要關
    係，按前述規定，應予駁回。
、論罪科刑之理由
一、按行為後法律有變更者，適用行為時之法律。但行為後之法
    律有利於行為人者，適用最有利於行為人之法律，刑法第2
    條第1 項定有明文。又比較時應就罪刑有關之共犯、未遂犯
    、想像競合犯、牽連犯、連續犯、結合犯，以及累犯加重、
    自首減輕暨其他法定加減（如身分加減）與加減例等一切規
    定，綜其全部罪刑之結果而為比較（詳最高法院95年第8 次
    刑事庭會議一、（四）之決議要旨參照）。再按毒品危害防
    制條例第4 條、第11條、第11之1 、第17條、第20條、第25
    條，業於98年5 月20日以華總一義字第09800125141 號修正
    公布，依法務部98年6 月8 日法檢字第0980802279號函認依
    毒品危害防制條例第36條規定，修正條文自公布後6 個月施
    行（並詳臺灣高等法院暨所屬法院因應新修正毒品危害防制
    條例施行法律問題研討會結論參照）。查被告行為後，毒品
    危害防制條例第4 條第2 項有關販賣第二級毒品之法定本刑
    ，業於98年5 月20日修正公布，於公布6 個月後之98年11月
    20日起施行，則毒品危害防制條例第4 條第2 項之販賣第二
    級毒品罪法定本刑之規定，修正前毒品危害防制條例第4 條
    第2 項係規定「製造、運輸、販賣第二級毒品者，處無期徒
    刑或七年以上有期徒刑，得併科新臺幣七百萬元以下罰金。
    」，修正為「製造、運輸、販賣第二級毒品者，處無期徒刑
    或七年以上有期徒刑，得併科新臺幣一千萬元以下罰金。」
    ，經比較修正前、後之規定，可知販賣第二級毒品罪之法定
    本刑，就罰金刑部分由修正前之得併科新臺幣七百萬元以下
    罰金，提高為得併科新臺幣一千萬元以下罰金，自以修正前
    毒品危害防制條例第四條第二項之規定有利於被告。
二、核被告所為就犯罪事實一至四，分別係犯毒品危害防制條例
    第4 條第2 項販賣第二級毒品罪。被告持有甲基安非他命之
    低度行為，分別為販賣甲基安非他命之高度行為所吸收，不
    另論罪。
三、被告如前述犯罪事實欄一至四所示之販賣甲基安非他命犯行
    ，犯意各別，行為互異，應予分論併罰。
四、爰審酌被告之販毒行為，非僅戕害身心，有害國民健康，復
    可能引發各種犯罪，對國家社會治安之危害非淺；被告販賣
    之對象共2 人，次數共4 次，得款4,400 元，足見被告販賣
    之對象非廣，價額非鉅，顯與販賣毒品之數量動輒達數公斤
    以上之大毒梟迥然不同，危害社會之程度亦有差別，被告染
    有施用甲基安非他命之惡習，而施用毒品者常因購買價格不
    低之毒品，導致傾家蕩產，其為圖供給自己施用毒品無虞，
    往往鋌而走險步上販賣一途，被告本身亦因施用毒品而飽受
    毒癮折磨；被告於本院審理時一再推卸責任，矢口否認犯行
    ，不具悔意，兼衡酌本案被告智識、家庭狀況等一切情狀，
    分別量處如主文所示之刑，並定其應執行之刑。又被告既有
    販賣毒品之行為，其品行已非端正，不適合擔任公職或參與
    公共行政事務，另依刑法第37條第2 項規定，於各該主文項
    下，各宣告褫奪公權如附表壹所示，並按刑法第51條第8 款
    ，定其褫奪公權期間如主文所示。
五、沒收部分：
(一)、扣案如附表貳編號一、二、三所示之甲基安非他命及遺有甲
    基安非他命無法析離之殘渣袋1 只，為查獲之毒品，應依毒
    品危害防制條例第18條第1 項前段之規定，分別宣告沒收銷
    燬之。其中，附表貳編號二、三之物，為拘獲被告時查獲之
    毒品，應於被告最後一次犯行即附表壹編號四所示之罪主文
    項下，宣告沒收銷燬之。附表貳編號一所示甲基安非他命，
    為被告販賣與丙○○之物，應於被告販賣與丙○○部分，即
    如附表壹編號四所示之罪主文項下宣告沒收銷燬之。
(二)、毒品危害防制條例第19條第1 項規定，犯第4 條之罪者，其
    供犯罪所用或因犯罪所得之財物，均沒收之，如全部或一部
    不能沒收時，追徵其價額或以其財產抵償之。但該條項並無
    如同條例第18條第1 項所定「不問屬於犯人與否，沒收之。
    」之明文，自屬相對沒收主義之立法。是其應沒收之物，應
    以屬被告所有者為限（最高法院95年度臺上字第305 號判決
    意旨參照）。則：
１、被告前述犯罪事實欄一至四所示販賣甲基安非他命所得，應
    依毒品危害防制條例第19條第1 項之規定，分別如附表壹編
    號一至四所示在其所犯各罪主文項下宣告沒收之，如全部或
    一部不能沒收時，以其財產抵償之。
２、附表貳編號五所示之黑色行動電話，為被告所有，供聯絡販
    賣毒品所用乙情，有如附表所示通訊監察譯文可證，是應
    於如附表壹所示被告所犯各罪之主文欄下宣告沒收之，又既
    已扣案，即無不能沒收之問題，爰不另為「如一部或全部不
    能沒收時，追徵其價額或以其財產抵償之」之諭知。
３、如附表貳編號四、六所示之物，為被告所有乙情，為被告於
    本院審理時供認明確（參本院卷第40頁、第101 頁），均可
    用於包裹甲基安非他命，衡情具有避免甲基安非他命裸露受
    潮及方便攜帶之功能，可供被告預備販賣甲基安非他命所用
    ，均應依刑法第38條第1 項第2 款之規定，於被告最後1次
    犯行之主文項下宣告沒收。
４、至於扣案如附表貳編號七至十、十二之物，無證據證明與本
    案被告販賣甲基安非他命之犯行有關聯性，附表貳編號十一
    亦非被告所有之物，爰不另沒收之宣告。至於起訴書記載丙○○經查扣時為警當場扣得現金1,400 元，卷內查無扣案紀
    錄，臺北市政府警察局刑事警察大隊亦回覆於查獲時，未扣
    得現金1,400 元，有該隊98年11月5 日北市警刑大六字第09
    835115200 號函在卷可考（參本院卷第154 頁），是起訴書
    此部分之記載，尚有錯誤，末予敘明。
肆、應適用之法律
    刑事訴訟法第299 條第1 項前段，修正前毒品危害防制條例
    第4 條第2 項、第18條第1 項前段、第19條第1 項，刑法第
    11條前段、第38條第1 項第2 款、第37條第2 項、第51條第
    5 款、第8 款。
本案經檢察官盧慧珊到庭執行職務。
中    華    民    國    99    年    1     月    29    日
                刑事第十六庭  審判長法  官  蔡守訓
                                    法  官  羅月君
                                    法  官  藍家偉
以上正本證明與原本無異。
如不服本判決應於收受送達後10日內向本院提出上訴書狀，並應
敘述具體理由；其未敘述上訴理由者，應於上訴期間屆滿後20日
內向本院補提理由書（均須按他造當事人之人數附繕本）「切勿
逕送上級法院」。
                                    書記官  呂慧娟
中    華    民    國    99    年    1     月    29    日
附錄本案論罪科刑法條全文：
修正前毒品危害防制條例第4 條：
製造、運輸、販賣第一級毒品者，處死刑或無期徒刑；處無期徒
刑者，得併科新臺幣1 千萬元以下罰金。
製造、運輸、販賣第二級毒品者，處無期徒刑或7 年以上有期徒
刑，得併科新臺幣7 百萬元以下罰金。
製造、運輸、販賣第三級毒品者，處5 年以上有期徒刑，得併科
新臺幣5 百萬元以下罰金。
製造、運輸、販賣第四級毒品者，處3 年以上10年以下有期徒刑
，得併科新臺幣3 百萬元以下罰金。
製造、運輸、販賣專供製造或施用毒品之器具者，處1 年以上7
年以下有期徒刑，得併科新臺幣1 百萬元以下罰金。
前五項之未遂犯罰
附表壹：（被告乙○○販賣第二級毒品之宣告刑一覽表）
┌──┬─────┬─────────────────┐
│編號│ 犯罪事實 │          宣告刑之內容            │
├──┼─────┼─────────────────┤
│ 一 │犯罪事實欄│處有期徒刑柒年貳月，褫奪公權肆年，│
│    │一所載販賣│販賣毒品所得新臺幣伍佰元沒收，如全│
│    │甲基安非他│部或一部不能沒收時，以其財產抵償，│
│    │命與丁○○│附表貳編號五所示行動電話壹支（含SI│
│    │部分      │M卡壹張）沒收。                   │
├──┼─────┼─────────────────┤
│ 二 │犯罪事實欄│處有期徒刑柒年肆月，褫奪公權陸年，│
│    │二所載販賣│販賣毒品所得新臺幣壹仟貳佰元沒收，│
│    │甲基安非他│如全部或一部不能沒收時，以其財產抵│
│    │命與丁○○│償之，附表貳編號五所示行動電話壹支│
│    │部分      │（含SIM 卡壹張）沒收。            │
├──┼─────┼─────────────────┤
│ 三 │犯罪事實欄│處有期徒刑柒年陸月，褫奪公權陸年，│
│    │三所載販賣│販賣毒品所得新臺幣壹仟佰元沒收，│
│    │甲基安非他│如全部或一部不能沒收時，以其財產抵│
│    │命與丁○○│償之，附表貳編號五所示行動電話壹支│
│    │部分      │（含SIM 卡壹張）沒收。            │
├──┼─────┼─────────────────┤
│ 四 │犯罪事實欄│處有期徒刑柒年捌月，褫奪公權陸年，│
│    │四所載販賣│販賣毒品所得新臺幣壹仟肆佰元沒收，│
│    │甲基安非他│如全部或一部不能沒收時，以其財產抵│
│    │命與丙○○│償之，附表貳編號五所示行動電話壹支│
│    │之犯行    │（含SIM 卡壹張）沒收。扣案如附表貳│
│    │          │編號一、二所示第二級毒品甲基安非他│
│    │          │命及附表貳編號三所示之第二級毒品甲│
│    │          │基安非他命殘渣袋均沒收銷燬，扣案如│
│    │          │附表貳編號四及六所示之物均沒收。  │
└──┴─────┴─────────────────┘
附表貳：
┌──┬───────┬────┬─────────────────────┐
│編號│物  品  名  稱│數量    │備註                                      │
├──┼───────┼────┼─────────────────────┤
│一  │第二級毒品甲基│1包     │(一)、白色透明結晶1 袋，毛重0.5460公克，淨重│
│    │安非他命      │        │    0.3460公克，取樣0.0001公克，驗餘淨重0.│
│    │              │        │    3459公克。                            │
│    │              │        │(二)、參交通部民用航空局航空醫務中心98年8 月│
│    │              │        │    21日航藥鑑字0000000 號鑑定書（偵卷第17│
│    │              │        │    4頁）。                               │
│    │              │        │(三)、為警於98年8 月5 日下午6 時許，在臺北市│
│    │              │        │    萬華區○○街12巷內逮捕丙○○時所查扣。│
│    │              │        │(四)、為被告乙○○販賣與丙○○之物。        │
├──┼───────┼────┼─────────────────────┤
│二  │第二級毒品甲基│1包     │(一)、白色透明結晶1 袋，淨重0.1000公克，取樣│
│    │安非他命      │        │    0.0001公克，餘重0.0999公克。          │
│    │              │        │(二)、參交通部民用航空局航空醫務中心98年8 月│
│    │              │        │    21日航藥鑑字0000000 號鑑定書（偵卷第17│
│    │              │        │    6頁）。                               │
│    │              │        │(三)、為警於98年8 月5 日下午6 時許，在臺北市│
│    │              │        │    萬華區○○街12巷15號5 樓戊○○攜帶之皮│
│    │              │        │    包內所查扣。                          │
│    │              │        │(四)、為被告乙○○所有，交與戊○○持有之物。│
├──┼───────┼────┼─────────────────────┤
│三  │第二級毒品甲基│1只     │(一)、經檢驗結果有甲基安非他命殘留。        │
│    │安非他命殘渣袋│        │(二)、參法務部調查局98年10月29日調科壹字第09│
│    │              │        │    000000000號鑑定書（本院卷第139頁）。  │
│    │              │        │(三)、為警於98年8 月5 日下午6 時許，在臺北市│
│    │              │        │    萬華區○○街12巷15號6 樓內所查扣。    │
│    │              │        │(四)、為被告乙○○所有之物。                │
├──┼───────┼────┼─────────────────────┤
│四  │編號二之第二級│1只     │包裝編號二之甲基安非他命外包裝袋1 只，為包│
│    │毒品甲基安非他│        │裹被告意圖營利而販入之甲基安非他命，防止其│
│    │命外包裝袋    │        │裸露、逸出、潮濕，便於攜帶、持有毒品，因非│
│    │              │        │屬第二級毒品，且經鑑定機關就之與毒品分別鑑│
│    │              │        │析，該空包裝袋與所盛裝之毒品甲基安非他命，│
│    │              │        │並無不可析離之關係，故不能視為毒品之一部分│
│    │              │        │而併與沒收銷燬。                          │
├──┼───────┼────┼─────────────────────┤
│五  │黑色行動電話  │1 支    │(一)、內含門號0000000000號SIM 卡1 張之黑色行│
│    │（門號00000000│        │    動電話。                              │
│    │48號，含SIM 卡│        │(二)、為被告乙○○所有，供被告乙○○與丁○○│
│    │1支）         │        │    、丙○○聯絡購買甲基安非他命所用。    │
│    │              │        │(三)、為警於98年8 月5 日下午6 時許，在臺北市│
│    │              │        │    萬華區○○街12巷15號6 樓內所查扣。    │
├──┼───────┼────┼─────────────────────┤
│六  │透明夾鏈袋    │72只    │(一)、為被告乙○○所有。                    │
│    │              │        │(二)、夾鏈袋外觀乾淨，未使用，有證物照片可證│
│    │              │        │    （參偵卷第97頁），顯供被告乙○○預備供│
│    │              │        │    其分裝甲基安非他命以利販賣之物。      │
│    │              │        │(三)、為警於98年8 月5 日下午6 時許，在臺北市│
│    │              │        │    萬華區○○街12巷15號6 樓內所查扣。    │
├──┼───────┼────┼─────────────────────┤
│七  │酒精燈        │1個     │無證據證明與本案被告乙○○販賣甲基安非他命│
│    │              │        │所用之物。                                │
├──┼───────┼────┼─────────────────────┤
│八  │FM2           │3 包，共│無證據證明與本案被告乙○○販賣甲基安非他命│
│    │              │31顆    │有關之物。                                │
├──┼───────┼────┼─────────────────────┤
│九  │玻璃吸食器    │1組     │無證據證明與本案被告乙○○販賣甲基安非他命│
│    │              │        │所用之物。                                │
├──┼───────┼────┼─────────────────────┤
│十  │塑膠吸食器    │1個     │無證據證明與本案被告乙○○販賣甲基安非他命│
│    │              │        │所用之物。                                │
├──┼───────┼────┼─────────────────────┤
│十一│編號一所示甲基│1只     │為丙○○向被告乙○○所購得之物，已非被告李│
│    │安非他命外包裝│        │弘吉所有。                                │
│    │袋            │        │                                          │
├──┼───────┼────┼─────────────────────┤
│十二│塑膠鏟子      │1只     │(一)、無證據證明與本案被告乙○○販賣甲基安非│
│    │              │        │    他命所用之物。                        │
│    │              │        │(二)、臺北市政府警察局刑事警察大隊98年12月10│
│    │              │        │    日北市警刑大六字第09832748600 號函。（│
│    │              │        │    參本院卷第225頁至第226頁）            │
└──┴───────┴────┴─────────────────────┘
附表：被告乙○○持用如附表貳編號五所示行動電話監聽譯文
┌──┬─────┬───────────────┬─────┬──────┐
│編號│通話時間  │通     話    內    容         │基地台    │對應犯罪事實│
├──┼─────┼───────────────┼─────┼──────┤
│一  │98.7.17   │A：丁○○即發話方             │臺北市萬華│犯罪事實一及│
│    │21：10：32│   門號00-00000000號          │區○○路1 │二          │
│    │          │B：乙○○即受話方             │段200 號11│            │
│    │          │   門號0000000000號           │樓頂      │            │
│    │          │                              │          │            │
│    │          │A ：你在家喔                  │          │            │
│    │          │B ：對啊                      │          │            │
│    │          │A ：我等一下半個              │          │            │
│    │          │B ：好啊                      │          │            │
│    │          │A ：東西不好                  │          │            │
│    │          │B ：怎會不好？                │          │            │
│    │          │A ：馬上燒馬上沒有            │          │            │
│    │          │B ：會嗎？                    │          │            │
│    │          │A ：會啊，下午那500 的，馬上燒│          │            │
│    │          │    馬上沒有，海波又多        │          │            │
│    │          │B ：但不過，味道不錯吧        │          │            │
│    │          │A ：味道是不錯，但是燒了馬上沒│          │            │
│    │          │    有，燒了馬上沒有，不耐燒，│          │            │
│    │          │    好啦，我等會過去          │          │            │
├──┼─────┼───────────────┼─────┼──────┤
│二  │98.7.22   │A：丁○○即發話方             │臺北市萬華│            │
│    │17：10：41│   門號00-00000000號          │區○○○路│            │
│    │          │B：乙○○即受話方             │3段218巷12│            │
│    │          │   門號0000000000號           │號6 樓頂  │            │
│    │          │                              │          │            │
│    │          │A ：你那邊有喔                │          │            │
│    │          │B ：是啊                      │          │            │
│    │          │A ：有喔，他大概7 點，7點會來 │          │            │
│    │          │    我再打給你                │          │            │
│    │          │B ：新竹的喔... 好啦，好啦，多│          │            │
│    │          │    少？                      │          │            │
│    │          │A ：我不知道                  │          │            │
│    │          │B ：好啦好啦                  │          │            │
├──┼─────┼───────────────┼─────┼──────┤
│三  │98.7.22   │A：丁○○即發話方             │臺北市萬華│犯罪事實三  │
│    │21：34：25│   門號00-00000000號          │區○○○路│            │
│    │          │B：乙○○即受話方             │3段218巷12│            │
│    │          │   門號0000000000號           │號6 樓頂  │            │
│    │          │                              │          │            │
│    │          │A：你喔，給我送半個來我家好嗎 │          │            │
│    │          │   ？                         │          │            │
│    │          │B ：我就全身軟趴趴啊          │          │            │
│    │          │A ：不然我過去，我過去還要穿衣│          │            │
│    │          │    服，用走的全身很熱        │          │            │
│    │          │B ：我在退藥，我剛起來        │          │            │
│    │          │A ：拜託你啦                  │          │            │
│    │          │B ：好啦                      │          │            │
├──┼─────┼───────────────┼─────┼──────┤
│四  │98.8.5    │A：丙○○即發話方             │臺北市萬華│犯罪事實四  │
│    │16：47：31│   門號0000000000號           │區○○路  │            │
│    │          │B：乙○○即受話方             │160號     │            │
│    │          │   門號0000000000號           │          │            │
│    │          │                              │          │            │
│    │          │B：喂                         │          │            │
│    │          │A：喂，你人在哪裡？           │          │            │
│    │          │B：艋舺啊                     │          │            │
│    │          │A：艋舺喔                     │          │            │
│    │          │B：對啊                       │          │            │
│    │          │A：1個多少？                  │          │            │
│    │          │B：1個.....算你27             │          │            │
│    │          │A：好，我等會過去拿，那要等嗎 │          │            │
│    │          │   ？                         │          │            │
│    │          │B：應該不用吧                 │          │            │
│    │          │A：不用喔，那你現在可以先過去 │          │            │
│    │          │   拿，我等一下就過去         │          │            │
│    │          │B：好啦                       │          │            │
├──┼─────┼───────────────┼─────┼──────┤
│五  │98.8.5    │A：丙○○即發話方             │          │犯罪事實四  │
│    │17：21：11│   門號0000000000號           │          │            │
│    │          │B：乙○○即受話方             │          │            │
│    │          │   門號0000000000號           │          │            │
│    │          │                              │          │            │
│    │          │B：喂                         │          │            │
│    │          │A：喂                         │          │            │
│    │          │B：怎樣，有聽到嗎？           │          │            │
│    │          │A：有啦，你有辦法到新埔捷運站 │          │            │
│    │          │   嗎？                       │          │            │
│    │          │B：有，晚一點                 │          │            │
│    │          │A：如果我現在過去呢？         │          │            │
│    │          │B：你現在人在哪裡？           │          │            │
│    │          │A：新埔捷運站，我現在坐計程車 │          │            │
│    │          │   過去                       │          │            │
│    │          │B：不用啦，我講給你聽，我這邊 │          │            │
│    │          │   應該是快來了，弄得舒適之後 │          │            │
│    │          │   ，看怎樣我再打給你，還是你 │          │            │
│    │          │   過來我過去都沒關係，好不好 │          │            │
│    │          │A：你身上沒有喔？             │          │            │
│    │          │B：有啦，我要一個一個處理，別 │          │            │
│    │          │   這樣                       │          │            │
│    │          │A：沒關係，我過去找你這樣比較 │          │            │
│    │          │   快                         │          │            │
│    │          │B：你過來你過來，好啊         │          │            │
│    │          │A：你在哪裡？                 │          │            │
│    │          │B：梧州街                     │          │            │
│    │          │A：梧州街喔，你等我我3分鐘就到│          │            │
│    │          │B：你跟我說新埔捷運站，現在3分│          │            │
│    │          │   鐘就到                     │          │            │
│    │          │A：我坐計程車啊               │          │            │
│    │          │B：好好好，OK                 │          │            │
│    │          │A：好                         │          │            │
├──┼─────┼───────────────┼─────┼──────┤
│六  │98.8.5    │B：喂                         │          │犯罪事實四  │
│    │17：22：42│A：喂，梧州街跟桂林路口喔     │          │            │
│    │          │B：隨便啦，就是梧州街，我在這 │          │            │
│    │          │   裡吃東西啦                 │          │            │
│    │          │A：好啦，我3分鐘到            │          │            │
│    │          │B：好                         │          │            │
└──┴─────┴───────────────┴─────┴──────┘

司法院資訊處製作；財團法人民間司法改革基金會備份。
